【裁判字號】    94,聲判,31
【裁判日期】    950523
【裁判案由】    聲請交付審判
【裁判全文】
臺灣臺南地方法院刑事裁定              94年度聲判字第31號
    聲  請  人
    即  告訴人  泰沂企業有限公司
    代  表  人  秦小檬
                原名：秦良淑.
    代  理  人  張慶達律師
    被      告  甲○○
上列聲請人因告訴被告偽造文書案件，不服臺灣高等法院臺南分
院檢察署檢察長駁回再議之處分（94年度上聲議字第510號），
聲請交付審判，本院裁定如下：
    主  文
聲請駁回。
    理  由
一、按告訴人不服上級法院檢察署檢察長或檢察總長認再議為無
    理由而駁回之處分者，得於接受處分書後十日內委任律師提
    出理由狀，向該管第一審法院聲請交付審判，刑事訴訟法第
    二百五十八條之一第一項定有明文。本件聲請人以被告涉犯
    偽造文書罪，向臺灣臺南地方法院檢察署檢察官提出告訴，
    經該署檢察官於民國（下同）九十四年六月二十日為不起訴
    處分後（九十二年度偵續字第七三號），聲請人不服，聲請
    再議，業經臺灣高等法院臺南分院檢察署檢察長於九十四年
    七月二十九日以九十四年度上聲議字第五一○號處分書，認
    聲請人再議為無理由，而駁回再議，聲請人係於九十四年八
    月八日收受上開駁回再議處分書後，即於十日內之九十四年
    八月十五日委任律師向本院聲請交付審判，業經本院調閱臺
    灣臺南地方法院檢察署九十二年度偵續字第七二號（包含同
    署九十二年度偵字第一四○五號）偵查卷、臺灣高等法院臺
    南分院檢察署九十四年度上聲議字第五一○號偵查卷核閱屬
    實，故本件程序上已符規定，先予敘明。
二、本件聲請交付審判意旨略以：聲請人於八十七年一月間，欲
    銷售中藥酸痛藥布到韓國，要求該中藥酸痛藥布必須含有處
    方薄荷腦（英譯名為Ｌ─ＭＥＮＴＨＯＬ）成分為每公克五
    十ｍｇ，氧化鋅（英譯名為ＺＩＮＣＯＸＩＤＥ）成分為每
    公克四十ｍｇ，被告明知其經營之得生製藥股份有限公司（
    以下簡稱得生公司），取得之「得生金絲萬應膏（加味）衛
    署成製字第○一○四四五號」之藥品許可證，其上係記載處
    方薄荷腦（英譯名為Ｌ─ＭＥＮＴＨＯＬ）成分為每公克四
    十ｍｇ，氧化鋅（英譯名為ＺＩＮＣＯＸＩＤＥ）成分為每
    公克五十ｍｇ，與聲請人需求不符，竟變造該藥品許可證影
    本為處方薄荷腦（英譯名為Ｌ─ＭＥＮＴＨＯＬ）成分為每
    公克五十ｍｇ，氧化鋅（英譯名為ＺＩＮＣ  ＯＸＩＤＥ）
    成分為每公克四十ｍｇ，並傳真該變造後之藥品許可證予聲
    請人，以符聲請人需求。聲請人信而向得生公司下單訂購，
    並將產品取名為「得生武功膏」供外銷韓國。被告因聲請人
    外銷該「得生武功膏」產品，需要中英對照之藥品處方證明
    書，被告遂向衛生署聲請該「得生武功膏」產品之中英對照
    之藥品處方證明書，並變造該中文版（即編號○○○二一七
    ）及英文版（即編號○○○二一八）之藥品處方證明書中之
    處方為處方薄荷腦（英譯名為Ｌ─ＭＥＮＴＨＯＬ）成分每
    公克五十ｍｇ，氧化鋅（英譯名為ＺＩＮＣＯＸＩＤＥ）成
    分每公克四十ｍｇ，並向韓國衛生單位申請我國八十七年五
    月六日編號○○二一八「得生武功膏」英文版之「核可外銷
    證明書」，而此英文版「核可外銷證明書」上亦記載處方薄
    荷腦（英譯名為Ｌ─ＭＥＮＴＨＯＬ）成分每公克五十ｍｇ
    ，氧化鋅（英譯名為ＺＩＮＣＯＸＩＤＥ）成分每公克四十
    ｍｇ。又依據衛生署之函文顯示，僅持有藥品許可證之藥商
    方可去函向衛生署聲請上開中英文外銷證明書，則本件得生
    公司為持有藥品許可證之藥商，自係由得生公司申請、領取
    上開藥品之外銷證明書，不得以發文領取登記簿未保存，為
    被告卸責之理由，而本件聲請人係向被告所經營之得生公司
    訂貨，非與吉特公司交易，因此得生公司與吉特公司之關係
    ，與本案無涉，因認被告甲○○涉犯有刑法第二百十六條、
    第二百十一條行使變造公文書罪嫌，並指摘原處分有認定事
    實不依證據且前後認定矛盾，採證違背經驗法則暨應調查能
    調查之證據而未予調查等違法（聲請人交付審判聲請狀指摘
    內容詳後述），因原駁回處分偵查顯不完備，而聲請交付審
    判等語。
三、按法院於審理交付審判之聲請有無理由時，其調查證據範圍
    ，應以偵查中曾顯現之證據為限，不可就告訴人新提出之證
    據再為調查，亦不可蒐集偵查卷以外之證據，又除認為告訴
    人所指摘不利於被告之事證未經檢察機關詳為調查或斟酌，
    或不起訴處分書所載理由違背經驗法則、論理法則或其他證
    據法則，否則，不宜率予交付審判（法院辦理刑事訴訟案件
    應行注意事項第一百十八點及臺灣高等法院九十一年第一次
    刑事庭庭長法律問題研究會議結論參照）。此乃刑事訴訟法
    第二百五十八條之一規定告訴人得向法院聲請交付審判，係
    新增對於「檢察官不起訴或緩起訴裁量權」制衡之一種外部
    監督機制，法院僅就檢察官所為不起訴或緩起訴之處分是否
    正確加以審查，以防止檢察機關濫權，依此立法精神，同法
    第二百五十八條之三第三項規定法院審查聲請交付審判案件
    時「得為必要之調查」，其調查證據之範圍，自應以偵查中
    曾顯現之證據為限；又為避免與刑事訴訟法第二百六十條之
    再行起訴規定混淆不清，故法院對於聲請交付審判案件之審
    查，應限於檢察官不起訴處分是否違法。故如檢察官係依據
    刑事訴訟法第二百五十二條規定予以不起訴處分者，應審查
    該處分是否符合該條各款之規定；若係依據同法第二百五十
    三條規定為不起訴處分者，則應審查該處分是否有裁量逾越
    或裁量濫用之情形。至於檢察官據以不起訴處分之「基礎事
    實」，則非法院應行介入審查之對象，蓋法院裁定交付審判
    之前提，乃該案件已經跨越起訴門檻，亦即符合刑事訴訟法
    第二百五十一條第一項規定「足認被告有犯罪嫌疑」檢察官
    應提起公訴之情形，縱或法院對於檢察官所認定之事實有不
    同判斷，惟該案件必須繼續偵查始能判斷應否起訴者，法院
    仍應依據現行第二百五十八條之三第二項前段，以聲請無理
    由裁定駁回。次按告訴人之告訴，係以使被告受刑事訴追為
    目的，是其陳述是否與事實相符，仍應調查其他證據以資審
    認（最高法院五十二年臺上字第一三○○號判例意旨亦可參
    照）。
四、經查：
    （一）、聲請人雖以其於九十二年三月二十七日補充告訴理
            由狀附件三之「輸出許可證」、雙方公司及負責人
            簽名之訂購單及出口報單上載之成分，均與聲請人
            所提供之韓國「武功膏」成分相同，足證明被告明
            知聲請人當初合約外銷之係爭產品成份係薄荷腦五
            十ｍｇ、氧化鋅為四十ｍｇ無疑，而認原駁回再議
            之理由，顯有認定事實不依證據之違法。惟查：聲
            請人之代表人秦良淑於本案初係提出之檢舉書及九
            十年九月二十六日、九十一年七月十六日調查筆錄
            中，均僅檢舉中英文證明書中之附形劑薄荷腦成分
            為四十ｍｇ，氧化鋅成分為五十ｍｇ，遭變造為附
            形劑薄荷腦成分為五十ｍｇ，氧化鋅成分為四十ｍ
            ｇ，並未提及其與被告洽談本件產品訂貨時，被告
            傳真給其藥品許可證，其上記載之處方薄荷腦及氧
            化鋅成分數量遭變造，且其於九十年九月二十六日
            、九十一年七月十六日調查時所提出之被告傳真之
            上揭衛署成製字第○一○四四五號之藥品許可證影
            本，亦為被告合法申請之上揭藥品許可證影本（其
            內即記載附形劑薄荷腦成分為四十ｍｇ，氧化鋅成
            分為五十ｍｇ），嗣聲請人代表人係自偵查後（即
            聲請人所指上述補充告訴理由狀，見偵卷第七十頁
            ），始主張被告傳真之上揭藥品許可證影本遭變造
            以符訂貨當時聲請人客戶之需求等事實，業據本院
            核對本案上開偵查卷宗無誤，則檢察官憑此相同之
            事證基礎，所為被告於與聲請人之代表人秦良淑洽
            商本件產品之初，應係提供上揭合法之衛署成製字
            第○一○四四五號之藥品許可證影本之推論，因非
            與常情明顯有悖，自不得因處分書之認定，與聲請
            人所認之情節不同，即指檢察官有誤認事實不依證
            據之違法。
    （二）、又聲請人以其九十二年五月十五日再議聲請狀附件
            蓋用被告及得生公司大小章之武功膏成品檢查記錄
            表上「得生武功膏」成分，亦係記載薄荷腦為五十
            ｍｇ、氧化鋅為四十ｍｇ，而在原料規格表第六項
            亦特別記載薄荷腦五十ｍｇ定量，故依被告出具予
            聲請人向韓國申請輸入許可所需之成品檢查記錄表
            等文件記載，足見被告當初確係以變造之藥品許可
            證詐騙聲請人之意圖，而認原處分書捨棄上開不利
            於被告之證據，顯未盡其調查之能事。然查：上開
            檢查記錄表一紙（見偵續卷第十一頁）雖蓋有被告
            公司「模糊不清、本院尚無從辨認」之大小章，然
            而，其上並未記載有聲請人所指之「得生武功膏成
            份薄荷腦五十ｍｇ、氧化鋅為四十ｍｇ」等語。另
            外，再觀之前述規格表二紙上雖分別記載有「薄荷
            腦為五十ｍｇ」或「氧化鋅為四十ｍｇ」等詞，卻
            並無足認係「得生武功膏」產品之規格表（且其一
            成品檢驗規格表品名甚至記載為：得生金絲萬應膏
            ），亦未見係由被告公司認證後再行出具之公司大
            小章（以上見偵續卷第十二至十三頁），且經查對
            此三紙檢查記錄表及規格表製作之時間分別係八十
            八年一月十一日、八十六年七月十四日、八十三年
            二月五日，顯然也無由被告得生公司同時製作併出
            具予聲請人之可能，聲請人卻將之全部混為一談，
            逕以蓋用被告及得生公司大小章之檢查記錄表上亦
            記載不正確之前述成分比例為由，藉以推論出被告
            確有變造之藥品許可證詐騙之意圖，本院認為聲請
            人所提出此三紙書證揭示之實質內容，既與聲請人
            憑以推論前開情事之基礎資料並不相符合，且檢察
            官又已於處分書中詳論採信其他重要證據與否，以
            認定被告是否涉犯本案偽造文書罪行之理由，縱其
            捨此事證不符且核無重要性之證物未再予贅述，亦
            非聲請人所指稱之偵查不完備情形。
    （三）、至於聲請人又以處分書引用行政院衛生署九十三年
            三月二十九日署授藥字第○九三○○○一二四三號
            函文內容，但並未向衛生署再調卷查明，且關於「
            究係衛生署直接掛號寄交，或由何人持受文單位攜
            公司章前往領取」此與案情至關之事項並未調查，
            逕曲解上述函旨意思，遽信被告所供，而認處分書
            憑空推斷得生公司經銷商之吉特公司以得生公司之
            公司章領取上開藥品處方中文及英文證明書乙情，
            其所採之證據與理由矛盾，顯與證據法則有違。惟
            此部分檢察官採證所據之理由，均業經上開九十四
            年度上聲議字第五一○號處分書第五至六頁記載明
            確。況且，得生公司與被告有無向衛生署提出聲請
            乙情，因與處分書所認定「實際上究由何人領取外
            銷證明書」之待證事實，並無直接關連性（因處分
            書亦未排除由得生公司或被告申請，而由吉特公司
            領取之可能），而聲請人於偵查中亦無聲請調卷，
            故本院認檢察官縱使未調卷，亦無對應調查事項未
            予調查之情形。又處分書闡釋行政院衛生署九十三
            年三月二十九日署授藥字第○九三○○○一二四三
            號函文內容所為之上開認定，核與函文揭示內容並
            未有何相斥之處，聲請人空言處分書曲解上述函旨
            ，所採證據即與處分理由矛盾，有違證據法則乙事
            ，自不可採。
    （四）、聲請人另以檢察官並未依職權調查上開九十三年三
            月二十九日署授藥字第○九三○○○一二四三號函
            文所述事實之真偽，且未傳行政院衛生署滅失外銷
            證明書領取登記簿負責保管之人及出具上開函文之
            承辦人到庭命具結作證，而認此未踐行之訴訟程序
            ，故有違背法令之虞。然此部分之事實，既經行院
            衛生署以上開函文之公文書（見偵續卷第八七頁）
            述明前情明確，且聲請人（即告訴人）及告訴代理
            人於原偵查檢察官九十三年十月十二日庭訊（提示
            ）上開函文時，亦未曾表示聲請另行傳喚證人即行
            政院衛生署相關人員到庭作證（見偵續卷第一一五
            頁），則檢察官依職權認無庸再行傳喚證人，逕引
            上開函文為認定事實之基礎，本院認於法尚無不合
            。
    （五）、而聲請人又以卷附之相關文件上，均係以得生公司
            名義為之，而從未見有吉特公司之名義或見被告與
            吉特公司之授權書等，而證人孟淑珍、吳淑娟乃被
            告公司員工，其證詞偏袒被告，亦非無疑，故認為
            檢察官對此亦未踐行調查程序，率採被告辯解，遽
            認被告「產銷分離，未接觸上開處方藥品中、英文
            證明書」乙情，顯違經驗法則，而有認定事實有不
            依證據之違法。惟檢察官對於此部分事實之採認證
            據及理由，業於前述九十四年度上聲議字第五一○
            號處分書第六頁述明清楚，聲請人再執陳詞，並無
            足採。至於處分書認聲請人係親自向被告下單訂購
            「得生武功膏」，與其所認定得生公司產銷分離，
            因聲請人縱係向被告訂貨，被告仍得依據得生公司
            與吉特公司產銷分離之慣例，與聲請人為後續之交
            易行為，此核非相互抵觸之事，聲請人認檢察官於
            此認定事實矛盾，並與採證不合，應有誤會。
    （六）、聲請人末以檢察官並未依職權向衛生署或被告及得
            生公司調取公文往返檔案資料、收費登記簿或繳費
            、報稅資料而踐行調查，即為駁回處分，調查程序
            未當。惟聲請人並未指出檢察官經聲請或應調查之
            具體證物及待證事項究竟為何，本院自無從單憑此
            認定檢察官調查程序有何瑕疵。且查諸檢察官不起
            訴及駁回再議處分書中，均已逐一載明本件不予起
            訴之依據明確，自無聲請人所謂有應予偵查之事項
            未予調查之情形可言。又檢察官以上開事證已臻明
            確，本於其偵查裁量權限，未再調查聲請人於本件
            聲請交付審判時始指出之上開證據，亦無所謂違法
            或不當可言。
五、綜上，原不起訴處分及駁回再議處分認為聲請人所指訴被告
    偽造文書罪嫌尚有不足，其認事用法並無不當，又本院審查
    本件聲請交付審判所載理由，認仍不足以動搖處分書所為不
    起訴之判斷，故依現有證據，尚不足跨越可得證明被告涉有
    偽造文書罪嫌之起訴門檻。本件聲請人指摘檢察官前述處分
    ，請求交付審判之理由，均無足採，揆諸前揭說明，本件聲
    請人聲請交付審判，既無理由，即應予以駁回。
據上論斷，依刑事訴訟法第二百五十八條之三第二項前段，裁定
如主文。
中    華    民    國     95    年    5    月    23    日
                       刑事第六庭  審判長法  官   張瑛宗
                                         法  官   陳映佐
                                         法  官   徐千惠
以上正本係照原本作成。
不得抗告。
中    華    民    國    95    年    5     月    26    日
                                          書記官  吳美瑤


司法院資訊處製作；財團法人民間司法改革基金會備份。
